【裁判字號】    94,交訴,16
【裁判日期】    950124
【裁判案由】    過失致死
【裁判全文】
臺灣雲林地方法院刑事判決              94年度交訴字第16號
公  訴  人  臺灣雲林地方法院檢察署檢察官
被      告  丙○○
選任辯護人  劉興文律師
            吳宏輝律師
上列被告因過失致死案件，經檢察官提起公訴（94年度偵字第
1359號），本院判決如下：
    主  文
丙○○從事業務之人，因業務上之過失致人於死，處有期徒刑陸
月，如易科罰金，以參佰元算壹日，緩刑參年。
    事  實
一、丙○○受僱於歐明憲擔任駕駛，為從事業務之人。丙○○於
    民國93年10月9日凌晨0時許，駕駛車牌號碼IR─335號營業
    大貨車載運瀝青舖裝車，自雲林縣麥寮鄉六輕出發，前往麥
    寮鄉海豐村沙揚96西11電線桿前道路。於同日凌晨0時40分
    許，丙○○駕駛上開營業大貨車抵達該處之道路時，丙○○
    原應注意交岔路口10公尺內不得臨時停車，而當時天候晴朗
    ，夜間有照明，視距良好，路面乾燥無缺陷，且無障礙物，
    並無不能注意之情事，竟疏未注意，將上開營業大貨車臨時
    停放在路口中後，由甲○○在車後指揮，即行將該營業大貨
    車上之瀝青舖裝車倒車而下，適有因飲用酒類已達不能安全
    駕駛程度之林忠漢騎乘車牌號碼ZVK ─097 號輕機車沿海豐
    村道路由西往東方向行駛而至，因疏未注意車前狀況，而撞
    擊丙○○所駕駛之瀝青舖裝車車尾，林忠漢因此車禍受有下
    頷骨破裂骨折、腦出血等傷害，經送醫不治死亡。丙○○則
    於肇事後，在未經有偵查犯罪職權之機關或公務員發覺為犯
    嫌前，親自以電話向警方報案自首，即陳稱其為肇事者及肇
    事經過，並自願接受裁判。
二、案經林忠漢之父乙○○訴由台灣雲林地方法院檢察署檢察官
    偵查起訴偵辦。
          證據並所犯法條
一、訊據被告丙○○固坦承伊為從事駕駛業務之人，有於上開時
    地，在上開地點停放車牌號碼IR─335號營業大貨車，及將
    該大貨車上之舖裝車倒車下馬路時與丙○○所騎乘之機車發
    生車禍，致林忠漢死亡之事實，惟否認有何過失，辯稱：「
    我沒有過失，我的舖裝車當時正在倒車，瀝青舖裝車後面已
    經到地，舖裝車前頭已經到卸下的滑板上，當時燈光很亮，
    可能是對方有喝酒，沒有注意，所以才沒有煞車痕，且我倒
    車時，後面有人指揮。」云云。經查：
（一）上揭被害人林忠漢因此車禍死亡之事實，業經被告自承明
      確，核與告訴人乙○○於警訊、偵查中指訴相符，並有電
      請相驗案件報告、雲林縣警察局台西分局處理相驗案件初
      步調查報告暨報驗書、道路交通事故現場圖、道路交通事
      故調查表（一）、（二）各1份、車禍事故現場及車損照
      片相片39幀、相驗屍體證明書、驗斷書等在卷可參，堪認
      被害人林忠漢確係因此車禍而死亡。
（二）按交岔路口10公尺內不得臨時停車，此道路交通安全規則
      第111條第1項第2款訂有明文。而依道路交通事故現場圖
      記載該處道路寬度為3.4公尺，營業大貨車距離瀝青舖裝
      機約4.6 公尺，瀝青舖裝車位於交岔路口中心且在車道之
      內，舖裝車右前方距離道路邊緣線0.8 公尺、右後方距離
      道路邊緣線1.0 公尺，被害人之血跡距離道路邊線分別約
      1.5 公尺、2 公尺、0.63公尺，均在車道內。再者，雖證
      人甲○○於本院審理中結證稱：「車禍發生時舖裝車已經
      卸下ㄧ半，警察拍照時舖裝車有無移動忘記了。」云云，
      惟依證人周韻宇、呂和同、楊坤周於檢察官偵查時均結證
      稱：「車禍發生時瀝青舖裝車，還在貨車的斜板上，正要
      下來，機車被舖裝車夾著，並沒有倒地。」（見台灣雲林
      地方法院93年度相字第55號卷第71頁），再佐以現場、車
      輛及車損照片36幀所示，死者林忠漢所騎乘之機車係壓在
      瀝青舖裝車車尾鐵桿之下，而該車尾鐵桿距離地面至多不
      過30或40公分，顯見本件車禍發生之時瀝青舖裝車應係準
      備脫離營業大貨車，且僅瀝青舖裝車車後少部分懸空脫離
      營業大貨車，後輪部位應尚未接觸地面，車禍後瀝青舖裝
      車從營業大貨車完全下載之後，因為高度差之關係，才將
      該機車車前擋風板及前輪壓於瀝青舖裝車之鐵桿之下。是
      被告所辯於車禍發生時該瀝青舖裝車之後輪已經到地，及
      證人甲○○所證稱車禍發生時瀝青舖裝車已經卸下ㄧ半之
      詞均非事實。其次，雖道路交通事故現場所載，營業大貨
      車與舖裝車距離4.6 公尺，惟此乃現場車輛移動後之位置
      已如前述（即車禍發生時，瀝青舖裝車之大部分車身應仍
      在營業大貨車上），另外死者林忠漢係騎乘機車撞擊瀝青
      舖裝車，於撞擊時，死者即已倒地受傷流血，是現場之血
      跡位置，應該就是撞擊點，亦即本件被告營業大貨車之停
      車位置即在該處路口中間。查被告為從事駕駛業務之人，
      自應注意上開道路交通安全規則之規定，依當時情形，又
      非不能注意，竟疏未注意，貿然將營業大貨車停放於交岔
      路口中間，而肇致本件車禍，其有過失至明。次按過失致
      人於死罪，祇須行為人之過失與被害人之死亡有相當因果
      關係，即告成立，並不因被害人與有過失而減免刑責（最
      高法院73年度台上字第693 號判決參照），故本件被害人
      雖酒後駕車（死者車禍後送醫急救時，抽血測得其血液中
      酒精濃度高達229m g/dl ，此有檢驗申請報告單足憑)，
      且違反汽車行駛時，駕駛人應注意車前狀況，並隨時採取
      必要之安全措施及車輛行經無號誌交岔路口，應減速慢行
      之規定，被害人亦有過失，應與被告同為肇事原因。而本
      件經送請台灣省行車事故覆議鑑定委員會鑑定時，該會亦
      認「丙○○於夜間駕使自大貨車（載瀝青舖裝車）在路口
      十公尺內違規停車，與林忠漢於夜間酒精濃度過輛駕駛重
      機車，未充分注意車前狀況，同為肇事原因」，此有該會
      覆議意見書附卷可稽。是本件車禍既係被告之前開過失行
      為所併合肇致，被告自不得解免其罪責，是被告有上開過
      失致死犯行，至為明確。
（三）末查，公訴意旨認被告於本件車禍除有上述過失外，另有
      瀝青舖裝車倒車卸下時，未擺設警示設施之過失云云，及
      本件送請台灣省行車事故覆議鑑定委員會鑑定時，亦認定
      被告就「自大貨車上駕駛瀝青舖裝車倒車卸下時，未擺設
      警示設施，影響夜間行車安全」部分有過失云云。惟被告
      供稱本件瀝青舖裝車倒車時，路邊有燈光，且車輛也有開
      燈，並已派人在後指揮等語，核與證人甲○○於本院審理
      中結證：「當時大貨車及瀝青舖裝車2部車都有開燈，現
      場照片中瀝青舖裝車車後右側燈沒亮，不知道是不是被撞
      壞的，車禍發生前，我在車子後面6、7公尺處指揮，大聲
      喊叫，用手指揮，車禍發生時，舖裝車是停著的，因為我
      有跟丙○○說有車過來，我看到死者機車時約有60、70公
      尺，我有大聲喊叫、指揮，但他沒有煞車就直接撞到丙○
      ○的車。」（見本院卷第62頁背面、63頁背面、66頁背面
      、67頁）之詞相符，另依現場照片所示，被告所駕駛之瀝
      青舖裝車其車後尾燈左側部分有亮，右側部分不亮，（見
      台灣雲林地方法院93年度相字第55號卷第71頁），惟依同
      幀相片所示，該瀝青舖裝車之右側車尾燈部分十分接近撞
      擊位置，是亦有可能係於車禍之際遭撞壞。次按道路交通
      安全規則第110條第2款、第3款規定「汽車倒車時，應顯
      示倒車燈光或手勢後，謹慎緩慢後倒，並應注意其他車輛
      及行人。大型汽車須派人在車後指引，如無人在車後指引
      時，應先測明車後有足夠之地位，並促使行人及車輛避讓
      。」，是被告丙○○就此部分已達到道路交通安全規則之
      要求，應無過失，況該肇事地點天氣晴朗、夜間有照明，
      視距良好，無障礙物，此有道路交通事故調查表（ㄧ）、
      （二）在卷可稽，而被告又已派人在車後指揮，是在客觀
      上被告應無需要在另行設置警示設施之必要，是公訴人認
      被告應有未另行設置警示設施之過失，容係誤認，附此敘
      明。
二、核被告所為，係犯刑法第276 條第2 項之業務過失致人於死
    罪。被告於肇事後，在未為有偵查權限之機關或公務員發覺
    前，即親自打電話報警，並停留現場，向至現場處理事故之
    警員蔡明儒自首犯罪，並坦承肇事，而接受本件裁判，除據
    被告所自陳外，亦有警員蔡明儒出具之職務報告及雲林縣警
    察局台西分局道路交通事故肇事人自首情形紀錄表可按（見
    前開相驗卷第20頁、48頁），其對於未發覺之犯罪自首而接
    受裁判，應依刑法第62條前段自首之規定減輕其刑。爰審酌
    被告事後已與被害人家屬達成和解，有雲林縣麥寮鄉公所調
    解委員會調解筆錄1 紙在卷足憑，且本件車禍被害人同有過
    失，及其他一切情狀，量處如主文所示之刑。末查被告前未
    曾受有期徒刑以上刑之宣告，有卷附臺灣高等法院被告前案
    紀錄表可參，其因一時過失而發生本件車禍肇致被害人死亡
    ，事後已與被害人家屬達成和解，經此刑之宣告，當足促其
    警惕，而無再犯之虞，本院認上開宣告之刑以暫不執行為適
    當，爰宣告緩刑3 年，以啟自新。
據上論斷，應依刑事訴訟法第299條第1項前段，刑法第276條第
2 項、第62條前段、第41條第1 項前段、第74條第1 款、罰金罰
鍰提高標準條例第1 條前段、第2 條，判決如主文。
本案經檢察官賴政安到庭執行職務。
中    華    民    國    95    年    1     月    24    日
            刑事第六庭  審判長法  官  趙家光
                              法  官  蔡世芳
                              法  官  林俊良
以上正本證明與原本無異。
如不服本判決，應於判決送達後10日內，向本院提出上訴狀。（
須附繕本）
                              書記官  李雅怡
中    華    民    國    95    年    1     月    24    日
附錄本案論罪科刑條文：
中華民國刑法第276條第2項
 (過失致死罪)
從事業務之人，因業務上之過失犯前項之罪者，處五年以下有期
徒刑或拘役，得併科3000元以下罰金。


司法院資訊處製作；財團法人民間司法改革基金會備份。
